【裁判字號】    99,訴,682
【裁判日期】    990924
【裁判案由】    損害賠償
【裁判全文】
臺灣彰化地方法院民事判決  99年度訴字第682號
原      告  甲○○
被      告  乙○○
上列當事人間請求侵權行為損害賠償事件，本院於民國99年9月
10日言詞辯論終結，茲判決如下：
    主  文
被告應給付原告新臺幣參拾伍萬元，及自民國九十九年四月五日
起至清償日止按週年利率百分之五計算之利息。
原告其餘之訴駁回。
本判決第一項得假執行。
原告其餘假執行之聲請駁回。
    事實及理由
一、原告主張：
  1.同案被告歐道義（已另與原告成立調解）係原告之夫，明知
    其自己為有配偶之人，而被告乙○○亦明知歐道義為有配偶
    之人，兩人竟然自民國95年起至98年11月5日止，在乙○○
    位於彰化縣福興鄉萬豐村萬豐巷9號住處及其他不詳處所，
    基於接續（以下同）之犯意為通姦、相姦之行為。後為原告
    發現報警查獲，而被告乙○○上開之相姦犯行業經檢察官偵
    查起訴，並經本院99年度易字第190號定期審理終結，判決
    有期徒刑三個月，如易科罰金以新台幣一千元折算一日確定
    在案。
  2.被告乙○○於上開時、地，與原告配偶為相姦，係故意侵害
    原告基於配偶關係之身分法益，致原告家庭破裂，受有精神
    上痛苦，且其情節重大，是原告主張受有非財產上之損害，
    請求被告賠償，依法洵屬有據。為維護應有之權益，原告爰
    依民法第184條第1項後段、第195條第1、3項侵權行為之法
    律關係，請求被告賠償精神慰憮金新台幣（以下同）40萬元
    。
  3.爰聲明：（１）被告應給付原告400,000元，並自起訴繕本
    送達翌日起至清償日止，按年利率百分之五計算利息。（２
    ）訴訟費用由被告負擔。（３）原告願供擔保請准宣告假執
    行。
二、被告答辯：
  1.對本院99年度易字第190號刑事判決，認定被告與原告配偶
    相姦之事實不爭執，但此為原告事先所同意。
  2.被告在彰化基督教醫院擔任看護，由彰基切膚之愛基金會仲
    介，每月收入不固定，每天一個班扣掉仲介費後有900元，
    有工作才有收入。沒有不動產也沒有存款，並且已經離婚，
    有三個小孩需要撫養。沒有能力賠償原告太多金額。
  3.答辯聲明：（１）原告之訴及其假執行之聲請均駁回。（２
    ）訴訟費用由原告負擔。
三、本院之判斷：
  1.查原告主張被告明知原告之夫歐道義係有配偶之人，竟仍自
    民國97年9月間某日起至98年10月下旬某日止，在乙○○位
    於彰化縣福興鄉萬豐村萬豐巷9號住處，與之相姦之事實，
    為被告所不爭執。被告相姦妨害婚姻案件，亦經台灣彰化地
    檢署檢察官提起公訴，並經本院判處有期徒刑三個月，如易
    科罰金以新台幣一千元折算一日確定，有本院99年度易字第
    190號刑事判決可稽。雖被告辯稱：伊與原告配偶在一起，
    是原告事先所同意云云。但為原告所否認，被告又未能舉證
    已實其說，自不足取。原告主張被告妨害婚姻，與原告之夫
    相姦之事實，堪予認定。
  2.按「依社會一般觀念，如明知為有夫之婦而與之通姦，不得
    謂非有以違背善良風俗之方法，加損害於他人之故意，苟夫
    確因此受有財產上或非財產上之損害，依民法第一百八十四
    條第一項後段，自仍得請求賠償。」、「民法第一百八十四
    條第一項前段規定，以權利之侵害為侵權行為要件之一，故
    有謂非侵害既存法律體系所明認之權利，不構成侵權行為。
    惟同法條後段規定，故意以背於善良風俗之方法加損害於他
    人者，亦同。則侵權行為係指違法以及不當加損害於他人之
    行為而言，至於侵害係何權利，要非所問。而所謂違法以及
    不當，不僅限於侵害法律明定之權利，即違反保護個人法益
    之規定，或廣泛悖反規律社會生活之根本原理的公序良俗者
    ，亦同。」最高法院分別著有41年臺上字第278號、同院55
    年臺上字第2053號判例可稽。次按「不法侵害他人之身體、
    健康、名譽、自由、信用、隱私、貞操，或不法侵害其他人
    格法益而情節重大者，被害人雖非財產上之損害，亦得請求
    賠償相當之金額」、「前二項規定，於不法侵害他人基於父
    母、子女、或配偶關係之身分法益而情節重大者，準用之。
    」民法第195條第1項、第3項分別定有明文。本件被告明知
    原告之夫歐道義係有配偶之人而與之相姦，已如前述，揆諸
    上揭最高法院判例要旨，不得謂非有以違背善良風俗之方法
    ，加害於他人之故意。且被告與原告配偶歐道義間不法相姦
    行為，已侵害原告夫妻間共同生活之美滿與幸福，干擾其婚
    姻關係，致原告人格、精神遭受打擊，侵害原告婚姻權益甚
    大，亦係侵害原告基於配偶關係之身分法益，均足以構成侵
    權行為。原告主張其受有非財產上之精神損害，至堪可信。
    從而，原告依民法第184條第1項後段、第195條第1項、第3
    項，請求被告賠償，於法有據。審酌原告係向人租屋賣檳榔
    附設卡拉ok維生，月入約1萬元，另有中度殘障兒待扶養；
    被告在彰化基督教醫院擔任看護，每月收入不固定，沒有不
    動產也沒有存款，並已經離婚，有三個小孩需要撫養等兩造
    身分、地位、經濟狀況以及原告所受痛苦程度等一切情狀，
    認原告請求之精神慰撫金以350,000元為適當。從而原告於
    該350,000元範圍及自附帶民事起訴狀繕本送達被告生效日
    起即民國99年4月5日起算之法定遲延利息請求，核屬正當，
    應予准許；逾上開範圍部分，核非正當，應予駁回。
  3.本件判決原告勝訴部分所命給付之金額，未逾50萬元，應依
    職權宣告假執行。至原告敗訴部分，其假執行聲請因訴之駁
    回而失所依附，應併予駁回。
  4.本件事證已明，兩造其餘攻防方法及舉證，均不影響判決基
    礎及結果之認定，不另一一論列。另本件為附帶民事訴訟移
    送，無裁判費支出，均併予說明。
據上論結，本件原告之訴為一部有理由，一部無理由。依民事訴
訟法第389條第1項第5款，判決如主文。
中    華    民    國    99    年    9     月    24    日
                  民事第一庭    法  官  陳滿賢
以上正本係照原本作成。
如不服本判決，應於判決送達後20日內向本院提出上訴狀。如委
任律師提起上訴者，應一併繳納上訴審裁判費。
中    華    民    國    99    年    9     月    24    日
                                書記官  陳雪芬

司法院資訊處製作；財團法人民間司法改革基金會備份。
